臺灣臺北地方法院民事判決
110年度訴字第7044號

原      告  陳宣予

訴訟代理人  陳香如律師
被      告  林詩蓉
訴訟代理人  賴玉梅法扶律師

上列當事人間請求損害賠償事件，本院於民國一一一年八月十八
日言詞辯論終結，判決如下：
    主    文
原告之訴及其假執行之聲請均駁回。
訴訟費用由原告負擔。
    事實及理由
一、原告部分：
（一）訴之聲明：
    １被告應給付原告新臺幣（下同）七十萬元，及自起訴狀繕
      本送達翌日起至清償日止，按週年利率百分之五計算之利
      息。
    ２願供擔保請准宣告假執行。
（二）原告起訴主張：原告於民國九十三年六月十八日與訴外人
      蔣世倫結婚，婚後育有三名未成年子女，原告另監護二名
      未成年人（外甥、外甥女）；被告於一０五年八月間喪偶
      ，自一０七年五月間起至一一０年一月間止與蔣世倫同任職
      臺北市立某高級中學（下稱某高中）；被告明知蔣世倫為
      有配偶之人，竟於一０八年七月至一０九年一月、一一０年
      二月至四月期間，頻繁長時間以電子通訊軟體與蔣世倫聯
      繫，相互使用「倫哥、男神、親愛的組長大人、親愛的倫
      哥、國王大人」、「小妮子、美女、仙子、親愛的詩蓉、
      公主、詩蓉公主、親愛的公主」專屬暱稱，彼此關懷、打
      情罵俏、吃醋對談，另中午時常單獨外出用餐，時常相互
      餽贈禮物，亦曾出遊、運動、看電影、用餐或相約日後出
      遊，被告動輒使喚蔣世倫處理事務（購買生鮮食品、女性
      用品、準備餐點、尋物、修繕自行車等）、索討物品（球
      具、五金、各式雜物），蔣世倫甚且曾為被告違規上下班
      打卡，因而遭申誡處分；被告曾於一０八年九月二十七日
      晚間與蔣世倫共同至KTV飲酒唱歌至翌日凌晨一時許，再
      由蔣世倫騎乘機車載送被告返家，同年十一月二日晚間十
      一時許被告又與蔣世倫至中和烘爐地，迄至翌日凌晨三時
      許方返家；蔣世倫因與被告之戀情，數度疏忽與原告之家
      庭婚姻及子女照護；被告與蔣世倫二人間雖未發生性行為
      ，但有牽手、摟抱、親吻親密肢體接觸行為，且前述往來
      已逾越社會一般通念所能容忍之範圍，達破壞婚姻共同生
      活之圓滿安全及幸福程度，原告與蔣世倫自一０八年十二
      月起至一０九年三月止經數月婚姻諮商，仍未能修復關係
      ，現已分房，有離婚打算；原告為工專畢業，每月收入約
      六萬元，因發現蔣世倫與被告間不正常男女關係，遭受嚴
      重打擊，罹患變相情緒障礙症，領有身心障礙證明，收入
      遽減，精神痛苦非輕，爰依民法第一百八十四條、第一百
      九十五條第一、三項規定，請求被告賠償慰撫金七十萬元
      ，並支付自起訴狀繕本送達翌日起至清償日止之法定利息
      。
二、被告部分：
（一）答辯聲明：原告之訴駁回，如受不利益判決，願供擔保請
      准免為假執行。
（二）被告否認與蔣世倫共同侵害原告之配偶權或配偶身份法益
      情節重大，以被告自一０七年五月間起任職某高中，蔣世
      倫則擔任生活輔導組組長，為被告之主管，是雙方工作上
      有密集聯繫之必要，被告因喪偶獨力扶養三名未成年子女
      ，蔣世倫遂給予額外協助，二人因而有較多交流而成為好
      友，但被告與蔣世倫間均為同事、朋友互動交流往來，電
      子通訊內容無任何曖昧字眼或含性意味言論，無任何同床
      共宿、牽手、親吻、摟抱等親密肢體接觸，地點均為公開
      場合，未有過夜、留宿情事，並無逾越男女社交範圍界線
      ，被告公餘參與諸多訓練、研習、課程，並無閒暇頻繁與
      蔣世倫相約；且原告於一０九年一月間向蔣世倫、被告任
      職之某高中投訴後，被告為自清、避免原告誤解，已封鎖
      蔣世倫之電子通訊軟體帳號，並疏遠蔣世倫，迄至一一０
      年一月間蔣世倫將自某高中離職，雙方為業務銜接，方始
      繼續以電子通訊軟體聯繫，但業務交接事務處理完成後，
      旋即再次封鎖，迄今未有聯繫；另由蔣世倫社群網路服務
      網站臉書（FACEBOOK）個人帳號內容，可見原告與蔣世倫
      於一０八年八月至一一０年五月期間，家庭出遊六十二日，
      原告至少參與其中三十六日，一一０年六月至一一一年四
      月期間，家庭出遊十六日，原告亦至少參與十一日，七月
      間並闔家出遊八日，且相片顯示原告與蔣世倫互動親暱，
      足見原告與蔣世倫感情融洽、家庭生活豐富，原告與蔣世
      倫亦迄未離婚，難認婚姻關係生變，縱婚姻關係生變，亦
      係二人在性生活、生活習慣、姻親關係等早已出現歧見等
      語，資為抗辯。
三、原告主張其於九十三年六月十八日與訴外人蔣世倫結婚，婚
    後育有三名未成年子女，另監護二名未成年人，被告於一０
    五年八月間喪偶，自一０七年五月間起至一一０年一月間止與
    蔣世倫同任職某高中，被告於一０八年七月至一０九年一月、
    一一０年二月至四月期間，有頻繁以電子通訊軟體與蔣世倫
    聯繫，相互使用「倫哥、男神、親愛的組長大人、親愛的倫
    哥、國王大人」、「小妮子、美女、仙子、親愛的詩蓉、公
    主、詩蓉公主、親愛的公主」暱稱行為，及中午單獨外出用
    餐、相互餽贈禮物情事，亦曾出遊、運動、看電影、用餐或
    相約日後出遊，曾數次請求蔣世倫處理事務（購買生鮮食品
    、女性用品、準備餐點、尋物、修繕自行車等）、索討物品
    （球具、五金、各式雜物），蔣世倫另曾為被告違規上下班
    打卡，因而遭申誡處分，被告曾於一０八年九月二十七日晚
    間與蔣世倫共同外出飲酒唱歌至翌日凌晨一時許，同年十一
    月二日晚間十一時許又與蔣世倫至中和烘爐地，迄至翌日凌
    晨三時許方返家，其於一０八年十二月起至一０九年三月間與
    蔣世倫經數月婚姻諮商，有離婚打算，其於一０九年七月間
    罹患變相情緒障礙症、領有身心障礙證明，被告與蔣世倫二
    人間未發生性行為等情，業據提出戶籍謄本、離婚協議書、
    電子通訊內容列印、診斷證明書、身心障礙證明、諮商證明
    、相片、學校函為證（見新北卷第二三至三一、四五至一二
    九、一四一頁、本院卷㈡第三三至五九三、六四九、六五一
    、六五三、七三五至七四一頁），核屬相符，且為被告所不
    爭執，應堪信為真實。
　　但原告主張被告與蔣世倫共同侵害其配偶權、侵害其配偶身
    分法益情節重大部分，則為被告否認，辯稱：其與蔣世倫因
    為主管下屬關係而相識，成為好友，互動往來合於同事、朋
    友關係，並無逾越男女社交範圍界線，其為自清、避免原告
    誤解，自一０九年一月間已中斷與蔣世倫之聯繫，僅一一０年
    一月間因業務交接需要方再次聯繫，處理完成後旋即再次封
    鎖，迄今未有聯繫，原告迄未與蔣世倫離婚，婚姻關係是否
    破裂無法修復有可疑，且縱婚姻關係破裂，亦係因雙方間性
    生活、生活習慣、姻親關係等歧見，與被告無涉等語。
四、茲分述如下：
（一）因故意或過失，不法侵害他人之權利者，負損害賠償責任
      ；故意以背於善良風俗之方法，加損害於他人者亦同；數
      人共同不法侵害他人之權利者，連帶負損害賠償責任；不
      法侵害他人之身體、健康、名譽、自由、信用、隱私、貞
      操，或不法侵害其他人格法益而情節重大者，被害人雖非
      財產上之損害，亦得請求賠償相當之金額；前二項規定，
      於不法侵害他人基於父、母、子、女或配偶關係之身分法
      益而情節重大者，準用之，民法第一百八十四條第一項、
      第一百八十五條第一項前段、第一百九十五條第一項前段
      、第三項固有明文。當事人主張有利於己之事實者，就其
      事實有舉證之責任，民事訴訟法第二百七十七條前段亦有
      明定。而民事訴訟如係由原告主張權利者，應先由原告負
      舉證之責，若原告先不能舉證，以證實自己主張之事實為
      真實，則被告就其抗辯事實即令不能舉證，或其所舉證據
      尚有疵累，亦應駁回原告之請求；當事人於其利己事實之
      主張，除事實於法院已顯著，或為其職權上已認知者外，
      應負立證之責；依民法第一百八十四條第一項前段規定，
      侵權行為之成立，須行為人因故意過失不法侵害他人權利
      ，亦即行為人須具備歸責性、違法性，並不法行為與損害
      間有因果關係，始能成立，且主張侵權行為損害賠償請求
      權之人，對於侵權行為之成立要件應負舉證責任，最高法
      院十七年上字第九一七號、十八年上字第一六八五號、一
      ００年度台上字第三二八號著有裁判闡釋甚明。
（二）原告請求被告給付慰撫金七十萬元，無非以其自九十三年
      六月十八日與訴外人蔣世倫為夫妻關係，被告於一０八年
      七月起至一０九年一月止、一一０年二月起至四月間，有「
      頻繁長時間以電子通訊軟體與蔣世倫聯繫且相互使用專屬
      暱稱」、「中午時常單獨外出用餐」、「時常相互餽贈禮
      物」、「曾出遊、運動、看電影、用餐或相約日後出遊」
      、「動輒使喚蔣世倫處理事務、索討物品」、「由蔣世倫
      為其違規上下班打卡，因而遭申誡處分」，及「於一０八
      年九月二十七日晚間與蔣世倫共同至KTV飲酒唱歌至翌日
      凌晨一時許」、「一０八年十一月二日晚間十一時許與蔣
      世倫至中和烘爐地，迄至翌日凌晨三時許方返家」等情事
      ，雖無性行為但有牽手、摟抱、親吻等超逾一般友人之男
      女接觸、往來行為，侵害原告之配偶權、配偶身分法益情
      節重大為論據，被告固不否認與蔣世倫間有前述除牽手、
      摟抱、親吻以外之其他往來、相處、互動情節，並以前詞
      置辯，依前開法條、說明，自應由主張被告有侵害原告配
      偶權、配偶身分法益情節重大行為之原告，就被告與蔣世
      倫間有牽手、摟抱、親吻等親密肢體接觸行為，或其他被
      告不爭執之行為，侵害其配偶權或配偶身分法益情節重大
      ，負舉證之責。經查：
　　１原告業自承被告與蔣世倫間並無性行為，而原告指被告與
      蔣世倫間有牽手、摟抱、親吻行為，僅提出區區一紙電子
      通訊聯繫內容（見本院卷㈡第一七一頁左上角），而細究
      該部分前後電子通訊內容（即本院卷㈡第一六九頁右側至
      第一七三頁），係被告於一０八年八月十七日與蔣世倫間
      聯繫，雙方先談論田徑、瑜珈、游泳等運動，其間被告詢
      問蔣世倫手是否痊癒，蔣世倫即傳送其手部傷勢相片，被
      告對於傷口狀況表示驚訝，乃勸說蔣世倫就醫，蔣世倫拒
      絕，被告傳送「牽手當下如果用我跟你說的免縫膠帶，真
      的很快就好了...也不留疤」「我都幫我兒子這樣處理的
      」，蔣世倫繼續以「還好、將會痊癒、小疤」等語婉拒，
      被告後改表示將提供藥膏予蔣世倫，經蔣世倫接受，雙方
      聯繫內容均夾雜運動話題，最後轉為討論家長與子女間相
      處；由前後內容觀察，被告所傳「牽手」二字，並非在描
      述事實，由文義觀察，亦不通順合理，參諸被告業已翔實
      說明，其電子通訊之文字輸入係採注音輸入法，而行動電
      話內建注音輸入法為求簡速，得僅輸入文字或詞句注音之
      第一個音，再選擇正確之對應文字或詞句，例如當時其所
      欲輸入文字為「其實」，而輸入注音「ㄑㄕ」，原應選擇「
      其實」一詞，但誤選擇「牽手」，方出現是段文句，而同
      日稍晚被告亦曾傳送「其實媽媽夜市愛他們啦」，同係因
      其原擬輸入「也是」而輸入注音「ㄧㄕ」，卻未選擇正確之
      「也是」一詞，誤選擇「夜市」所致，被告此節所辯合於
      事理常情，非無可採；再者，原告業將被告與蔣世倫間高
      達二千紙以上之電子通訊聯繫內容逐一列印提出，其中仍
      未見任何敘及或可認為被告與蔣世倫間有牽手、摟抱、親
      吻等親密肢體接觸之文句，本院認並無證據足認被告與蔣
      世倫間有牽手、摟抱、親吻等親密肢體接觸行為。
　　２被告與蔣世倫間既無性行為，亦無任何牽手、摟抱、親吻
      等親密肢體接觸行為，縱被告有與蔣世倫「頻繁長時間以
      電子通訊軟體聯繫且相互使用專屬暱稱」、「中午時常單
      獨外出用餐」、「時常相互餽贈禮物」、「曾出遊、運動
      、看電影、用餐或相約日後出遊」、「被告動輒使喚蔣世
      倫處理事務、索討物品」、「由蔣世倫為其違規上下班打
      卡，因而遭申誡處分」，及「於一０八年九月二十七日晚
      間共同至KTV飲酒唱歌至翌日凌晨一時許」、「一０八年十
      一月二日晚間十一時許至中和烘爐地，迄至翌日凌晨三時
      許方返家」情事，要難認侵害原告之配偶權或配偶身份法
      益情節重大，蓋依我國法制，任何人均不僅僅因結婚喪失
      思想自由、言論自由、行動自由、秘密通訊自由及財產處
      分權，不因結婚而就日常生活或工作上與何人接觸交流及
      接觸交流之頻率方式、通訊交談之內容用語、社交活動之
      時間地點種類頻率、是否贈與或貸與金錢物品等，喪失自
      主決定權，而需事先告知他方、經他方審核許可或事後取
      得同意；且遍觀被告與蔣世倫間電子通訊聯繫內容，除工
      作相關事項外，要屬熟稔好友間招呼問候、表示關懷、相
      互冠取綽號別稱談笑、抒發情緒、表達意見、討論喜好經
      歷、回憶過往等，無任何敘述、紀錄渠等間過往曾發生超
      逾一般友人之男女接觸、往來情事，亦非在邀約共赴旅社
      休憩、從事性行為或單獨同赴外地住宿旅遊等客觀上足以
      使一般人誤認二人為夫妻或已有相當程度親密肢體接觸之
      男女友人情形，況如無客觀上足使一般人誤認二人為夫妻
      或已有相當程度親密肢體接觸男女友人之逾矩行為，兩人
      分處二地而以非公開之電話、信件、電子通訊長時間頻繁
      聯繫，甚或互訴衷情，仍難謂侵害配偶身分法益情節重大
      ，按法律僅能要求婚姻雙方外在客觀行為盡婚姻忠誠義務
      以增加婚姻維繫之機會、達成婚姻制度之社會功能，無從
      強令婚姻雙方內在對他方存有感情、感情較對他人深厚或
      禁止對配偶以外之人事物產生情感；而被告與蔣世倫為同
      一單位同事，並因業務多所接觸及有共同興趣而成為熟稔
      好友，此經被告供承在卷，則被告與蔣世倫工作日週間中
      午共同外出用餐、時常相互餽贈禮物，相約出遊、運動、
      看電影、用餐，情商蔣世倫協助處理事務、商借或索討物
      品，甚至偶爾外出晚歸（原告所指一０八年七月至一０九年
      一月止、一一０年一月至四月止共十一個月期間，僅一０八
      年九月二十七日、十一月二日兩度外出至翌日凌晨），均
      屬一般社交活動範疇，縱造成蔣世倫配偶即原告心生不快
      、雙方間婚姻關係產生裂痕，或疏於陪伴照護子女，亦係
      蔣世倫對於自身之工作社交興趣嗜好活動之投注，與對婚
      姻家庭親子關係維繫之付出間，權衡調配安排失當所致，
      難指為「被告」侵害原告之配偶權或配偶身份法益，尤難
      指情節重大；至蔣世倫為被告違規上下班打卡部分，亦為
      蔣世倫職務上之不法行為，蔣世倫業因而受處分，與原告
      之配偶權或配偶身份法益無涉。
　　３既無證據足認被告與蔣世倫間有牽手、摟抱、親吻等親密
      肢體接觸行為，而其他被告不爭執之行為，難認侵害原告
      配偶權或配偶身分法益情節重大，原告依首揭規定請求被
      告賠償慰撫金，難認有據。
五、綜上所述，並無證據足認被告有侵害原告配偶權或配偶身分
    法益情節重大行為，從而，原告依民法第一百八十四條、第
    一百九十五條第一、三項規定請求被告給付七十萬元，及自
    起訴狀繕本送達翌日起至清償日止，按週年利率百分之五計
    算之利息，洵屬無據，不應准許，爰予駁回，其假執行之聲
    請亦失所附麗，爰併駁回之。
六、本件事證已臻明確，兩造其餘攻擊防禦方法及所提證據，經
    本院審酌後，認於判決結果不生影響，爰不一一論列，併此
    敘明。　　
據上論斷，本件原告之訴為無理由，依民事訴訟法第七十八條，
判決如主文。
中　　華　　民　　國　　111 　年　　9 　　月　　15　　日
                    民事第四庭  法　官  洪文慧
以上正本係照原本作成。
如對本判決上訴，須於判決送達後20日內向本院提出上訴狀。如
委任律師提起上訴者，應一併繳納上訴審裁判費。
中　　華　　民　　國　　111 　年　　9 　　月　　15　　日
                                書記官  江柏翰